臺灣高等法院臺南分院刑事判決
　　　　　　　　　　　　　　　　　94年度上訴字第84號　Ａ
上　訴　人
即　被　告　甲○○
上　訴　人
即　被　告　乙○○
選任辯護人　藍庭光　律師
上列上訴人因偽證案件，不服臺灣台南地方法院93年度訴字第55
0號中華民國93年12月15日第一審判決（起訴案號：臺灣台南地
方法院檢察署九十三年度偵字第三三八二號），提起上訴，本院
判決如下：
    主  文
原判決撤銷。
甲○○、乙○○證人，於執行審判職務之公署審判時，於案情有
重要關係之事項，供前具結，而為虛偽陳述，均累犯，各處有期
徒刑壹年。
    事  實
一、甲○○前因殺人、強盜等案件，經本院判處有期徒刑十七年
    六月、二年六月，復減刑又與他案更定其刑後，於九十二年
    十二月二十七日縮短刑期執行完畢；乙○○前於八十九年間
    因恐嚇案件，經本院判處有期徒刑三月確定，於九十年四月
    三十日易科罰金執行完畢，均仍不知警惕。
二、乙○○經營砂石業與經營混凝土業之莊進生、邱玉修互有生
    意往來，因莊進生、邱玉修欠債未還，乃邀甲○○與徐清裕
    一同前往討債。由甲○○駕駛ＷＱ─三一一一號牌白色小客
    車搭徐清裕；乙○○則自行駕駛車牌號碼ＵＤ—九七九七號
    自小客車，於八十七年十二月十日凌晨一時五十五分許，前
    往臺南縣仁德鄉○○村○○路二十九之一號「昇億混凝土企
    業有限公司」（下稱昇億公司）向莊進生催討債款。乙○○
    在樓下把風，甲○○與徐清裕二人上樓敲門，進入該公司對
    邱玉修與公司內工人陳水源、莊佳豪實施恐嚇行為，經台灣
    台南地方法院檢察署檢察官對甲○○、乙○○、徐清裕三人
    提起公訴後，乙○○、甲○○經台灣台南地方法院與本院分
    別判處有期徒刑三月與六月確定（乙○○於九十年四月三十
    執行完畢，甲○○於八十九年八月十七日執行完畢）。徐清
    裕因未到案，經本院於八十九年十一月三十日發佈併案通緝
    ，迄九十二年七月二日為警緝獲歸案，並以九十二年度易緝
    字八九號恐嚇案件分案審理。詎甲○○、乙○○明知右揭時
    、地案發當時，係徐清裕與甲○○上樓敲門進屋，並實施上
    開恐嚇犯行等情為實情，亦明知具結作證之證人，依法有據
    實陳述之義務，不得為匿飾增刪之虛偽陳述，竟基於偽證之
    犯意，分別於台灣台南地方法院九十二年十二月四日、二日
    審理九十二年度易緝字第八九號被告徐清裕恐嚇案件出庭應
    訊時，同意以證人身份供前具結作證，於案情有重要關係之
    事項，乙○○竟虛偽陳述稱：「‧‧‧我不知道甲○○有帶
    徐清裕去，當時我自己另外有開車，甲○○另外開一台白色
    車，車子我不知道，我跟甲○○下去，敲混泥土廠的大門，
    『小胖』（即徐清裕）當時在何處我不知道，後來才聽說知
    道他也在車上」，「（進去後）有爭吵的事，也有打架」，
    「他以為只有我和甲○○二人，我本來也想好好說，沒想到
    他就大小聲，結果就發生衝突」等語；甲○○則虛偽陳述稱
    ：「當時我與徐清裕到臺南找完朋友，回高雄途中，乙○○
    打電話約我在水泥廠見面，要叫我一起去處理一樁債務，當
    時徐清裕有喝酒，所以留在車上，我和乙○○一起進去，就
    發生爭執」等語，企圖影響法院對徐清裕之裁判結果，足以
    使司法裁判權有陷於錯誤之虞。
三、案經台灣台南地方法院檢察署檢察官自動檢舉偵查起訴。
    理  由
一、訊據被告甲○○、乙○○於本院審理時坦承不諱。且查：
（一）被告乙○○於其自己恐嚇案件審理中供稱：「我只是委託
      被告徐清裕去邱玉修住處看看」、「當時我不在場，是事
      後我聽被告徐清裕說，其有恐嚇邱玉修」（台灣台南地方
      法院八十九年度易字第二五一八號刑事卷第二八頁）、「
      我於樓下把風，另由被告徐清裕及甲○○上樓向莊進生、
      邱玉修討債。當時我在樓下，沒有聽到「徐」如何向「莊
      」討債。一開始我只向「徐」說，「莊」此人很兇惡，口
      氣要兇一點。」（同上卷第三八、三九頁）。被告甲○○
      於其自己恐嚇案件於台灣台南地方法院檢察署檢察官訊問
      時亦供稱「（問：12.10.凌晨與許俊雄（按被告徐清裕於
      本案被查獲時冒名「許俊雄」）到仁德中山路昇億混凝土
      公司？答：）是，乙○○叫我和許俊雄去找「進成」，我
      們去敲門．．．」（八十八年度偵字第八七六號偵查卷八
      十八年一月二十一日訊問筆錄）；於台灣台南地方法院八
      十八年度易字第二一九四號恐嚇案審理中並供稱「乙○○
      邀我們去不是要討債，許俊雄（即徐清裕）是拿手機敲邱
      時，係由徐清裕與被告甲○○一同進入昇億公司，此節並
      經台灣台南地方法院八十八年度易字第二一九四號、本院
      八十九年度上易字第九八六號被告甲○○恐嚇案件、台灣
      台南地方法院八十九年度易字第二五一八號、本院九十年
      度上易字第一四三號被告乙○○恐嚇案件及台灣台南地方
      法院九十二年度易緝字第八九號被告徐清裕恐嚇案件等案
      件，經承審法官審理後，判決認定前開事實確定無訛。
（二）雖被告甲○○、乙○○事後於台灣台南地方法院九十二年
      度易緝字第八十九號被告徐清裕恐嚇案件審理時，均翻異
      其詞，乙○○改口證稱：「‧‧‧我不知道甲○○有帶徐
      清裕去，當時我自己另外有開車，甲○○另外開一台白色
      車，車子我不知道，我跟甲○○下去，敲混泥土廠的大門
      ，『小胖』（即徐清裕）當時在何處我不知道，後來才聽
      說知道他也在車上」，「（進去後）有爭吵的事，也有打
      架」云云；甲○○則改稱：「當時我與徐清裕到臺南找完
      朋友，回高雄途中，乙○○打電話約我在水泥廠見面，要
      叫我一起去處理一樁債務，當時徐清裕有喝酒，所以留在
      車上，我和乙○○一起進去，就發生爭執」云云。惟查，
      前恐嚇案件之被害人邱玉修於該署檢察官偵查時指稱：「
      一台白色小客車開到我們樓下，有人來敲門叫我開門，我
      不敢開，他們用力把門打開，甲○○用大哥大打我，叫我
      把錢拿出來，我說沒有，他說打就有，『另一人』用槍打
      我頭和下巴‧‧‧」等語（見八十八年偵字第八七六號偵
      卷第十二頁）、「（八十七年十二月十日跟甲○○一起的
      另外一人是否相片中『徐清裕』？〔提示人犯相片〕）是
      的」、「他們二人把門踢開之後，叫我把錢拿出來，『徐
      清裕』拿槍打我頭、下巴流血，甲○○說打死我」等語（
      見八十九年度偵字第三七０二號偵卷第五一頁及第四十三
      頁徐清裕之照片二張）；又該署檢察官於八十八年元月二
      十八日偵查時，傳訊被害人邱玉修、被告乙○○、甲○○
      等人到庭時，邱玉修於被告乙○○面前亦指稱：「（當天
      乙○○有無去？）沒看到」等語（見八十八年度偵字第八
      七六號偵卷第十五頁背面），是被害人於偵查中已明確指
      認上樓恐嚇者有二人，且一為甲○○，一為徐清裕，沒看
      到乙○○等情，此與被告甲○○、乙○○之前於其本案偵
      、審中所供述情節符合，亦與被告甲○○、乙○○於其本
      案中對乙○○叫甲○○、徐清裕二人上樓等供述一致，就
      此部分並無所謂推卸責任給徐清裕可言，足見案發當日確
      實係徐清裕、甲○○上樓恐嚇被害人邱玉修，乙○○當時
      並未上樓乙節，應堪認定為真實。況證人陳水源、莊佳豪
      於前案檢察官訊問時亦指稱甲○○係和另一人（即參與恐
      嚇之人）開一台白色喜美車離去（八十八年度偵字第八七
      六號偵查卷八十八年二月六日訊問筆錄），又證人莊佳豪
      於甲○○恐嚇案審理時，證稱：「‧‧‧打邱玉修的二人
      後來都有帶到仁德分駐所‧‧‧」（見八十八年度易字第
      二一九四號卷第一二０頁），並參以證人即該分駐所員警
      陳榮道於前案審理時亦稱：「‧‧‧我離開時甲○○和另
      外較胖的那人還在分駐所‧‧‧」、「（較胖的那人是否
      是口卡片上之人？提示徐清裕口卡）是，就是『徐清裕』
      ，我絕對肯定他就是和甲○○一起在分駐所的人」等語（
      同上卷第一三二頁），益徵案發當時確實係由甲○○與徐
      清裕進入昇億公司催討債款，並恐嚇被害人修玉修等人乙
      節無訛。被害人邱玉修雖於九十二年易緝字第八十九號恐
      嚇案件中證稱：「（庭上被告即指徐清裕當日有無進去？
      ）我記不清楚」等語（見該卷第七十四頁），然此可能係
      日久記憶不清楚而已，並不能動搖前提已確認之事實。從
      而，被告甲○○、乙○○嗣於台灣台南地方法院審理徐清
      裕恐嚇案件時，供前具結證稱是甲○○與乙○○進入昇億
      公司催討債款，被告徐清裕人喝醉酒，在車上並未下車云
      云，顯非屬實。
（三）綜上所述，台灣台南地方法院九十二年度易緝字第八九號
      被告徐清裕恐嚇案件，對於「甲○○係和徐清裕一同上樓
      進入昇億公司催討債務，並恐嚇被害人邱玉修等人」等事
      項，關涉徐清裕恐嚇犯行之成立與否，被告二人之陳述內
      容，自屬與該案情有重要關係之事項，卻於本院前案審理
      時，以證人身份到庭，於供前具結作證後，為虛偽陳述，
      致使本院前案承審法官之審判有陷於錯誤危險，自已該當
      於偽證罪責，足見被告二人於本院審理時之自白，與事實
      相符，可堪採為認定之證據。本件事證已臻明確，被告犯
      行洵堪認定。
二、按刑法上之偽證罪，不以結果之發生為要件，一有偽證行為
    ，無論當事人是否因而受有利或不利之判決，均不影響其犯
    罪之成立，而該罪所謂於案情有重要關係之事項，則指該事
    項之有無，足以影響於裁判之結果者而言，最高法院七十一
    年台上字第八一二七號著有判例。次按，證人恐因陳述致自
    己或與其有刑事訴訟法第一百八十條第一項關係之人受刑事
    追訴或處罰者，得拒絕證言，刑事訴訟法第一百八十一條固
    定有明文。又本條之目的係在保障證人之真實陳述，如證人
    為真實陳述有使自己受到刑事追訴或處罰者，始得依該法條
    之規定拒絕證言。查被告乙○○二人就台灣台南地方法院九
    十二年度易緝字第八九號被告徐清裕恐嚇案件，於本院審理
    時，分別以證人身份出庭應訊，供前具結作證，對於「甲○
    ○係和徐清裕一同上樓進入昇億公司催討債務，並恐嚇被害
    人邱玉修等人」等與案情有重要關係之事項，為虛偽陳述，
    致使裁判權有陷於錯誤之虞，自該當於刑法第一百六十八條
    之偽證罪。且被告乙○○二人如為真實陳述即不致使自己受
    到刑事追訴或處罰，因為被告二人所涉相關之恐嚇案件亦經
    台灣台南地方法院八十八年度易字第二一九四號、八十九年
    度易字第二五一八號、本院九十年度上易字第一四三號判決
    被告二人有罪確定，亦不因被告乙○○二人為真實陳述而有
    受刑事追訴處罰之虞，卻仍於前開案件供前具結，故為虛偽
    陳述，顯然與刑事訴訟法第一百八十一條得拒絕證言之規定
    不合。核被告乙○○、甲○○所為，係犯刑法第一百六十八
    條之偽證罪。被告甲○○前因殺人、強盜等案件，經本院分
    別判處有期徒刑十七年六月、二年六月，復減刑又與他案更
    定其刑後，於九十二年十二月二十七日縮短刑期執行完畢；
    乙○○前於八十九年間因恐嚇案件，經本院判處有期徒刑三
    月確定，於九十年四月三十日易科罰金執行完畢，有台灣高
    等法院被告全國前案紀錄表二份在卷可稽，被告二人前分別
    受有期徒刑之執行完畢後，五年以內再犯本件有期徒刑以上
    之罪，為累犯，均應依刑法第四十七條之規定，加重其刑。
三、原審予以論罪科刑，固非無見，惟查：檢察官於本院辯論論
    告時，為被告等二人求刑一年，且被告甲○○陳稱：「我之
    前借提我出庭作證時，到法院法警室時，和徐清裕在一起，
    是徐清裕他拜託我幫他講好話，我當時是不好意思，因為是
    我約他去的，所以不好意思拒絕，才這樣說。」，被告乙○
    ○陳稱：「我是受徐清裕託人來拜託我，請我幫他講好話，
    當時不知道誤觸法律，現在知道錯了。」等語，因此被告等
    係礙於情面而為偽證，其情節非重，原審量處有期徒刑一年
    四月，尚屬過重，被告等上訴意旨謂原判決量刑過重，為有
    理由，應由本院撤銷改判，爰審酌被告二人犯罪之動機，所
    生損害及犯罪後承認犯行等一切情狀，各量處如主文所示之
    刑，以示懲儆。
據上論結，應依刑事訴訟法第369條第1項、第364條、第299條第
1項前段，刑法第168條、第47條，判決如主文。
本案經檢察官吳萃芳到庭執行職務。
中　　華　　民　　國　　94　　年　　4 　　月　　20　　日
                  刑事第三庭    審判長法　官　陳義仲
                                      法　官　宋明蒼
                                      法　官　楊子莊
以上正本證明與原本無異。
如不服本判決，應於收受本判決後十日內向本院提出上訴書狀。
其未敘述上訴理由者並得於提起上訴後十日內向本院補提理由書
狀（均須按他造當事人之人數附繕本）「切勿逕送上級法院」。
　　　　　　　　　　　　　　　　　　　書記官　王全龍
中　　華　　民　　國　　94　　年　　4 　　月　　21　　日
附錄法條：
刑法第一百六十八條：
(偽證罪)
於執行審判職務之公署審判時或於檢查官偵查時，證人、鑑定人
、通譯於案情有重要關係之事項，供前或供後具結，而為虛偽陳
述者，處七年以下有期徒刑。
